【裁判字號】    89,易緝,669
【裁判日期】    900109
【裁判案由】    詐欺
【裁判全文】
臺灣臺中地方法院刑事判決                        八十九年度易緝字第六六九號
    公  訴  人  台灣台中地方法院檢察署檢察官
    被      告  丙○○
右列被告因詐欺案件，經檢察官提起公訴（八十九年度偵字第四六九六號），本院判
決如左：
    主  文
丙○○無罪。
    理  由
一、公訴意旨略以：被告丙○○於民國（下同）八十八年十一月三十日，至台中市○
    區○○路四一二號中新交通事業股份有限公司（起訴書誤載為中新交通事業有限
    公司，應予更正，以下簡稱中新交通公司），向甲○○○租用車牌號碼Ｕ六－一
    七九號自小客車一輛，作為計程車對外營業，約定每日租金新台幣（下同）九百
    元，雙方並簽立租賃契約書為據，起初被告前四十天仍按時繳納租金，致中新交
    通公司誤以被告仍有支付能力，而仍讓被告繼續租用該車，詎被告意圖為自己不
    法之利益，至八十九年一月十一日起，即拒繳租金，並將該車遷往外縣市營業，
    避不見面，嗣同年三月十四日中新交通公司始發現該自小客車撞毀棄置在台中火
    車站前之停車場，甲○○○始知受騙，而被告亦因之得取不法之使用營業小客車
    之利益，因認被告涉犯刑法第三百三十九條第二項之詐欺得利罪嫌云云。
二、按犯罪事實應依證據認定之，無證據不得推定其犯罪事實；又不能證明被告犯罪
    者，應諭知無罪之判決，刑事訴訟法第一百五十四條、第三百零一條第一項分別
    定有明文；復按刑法第三百三十九條第一項詐欺罪之成立，以意圖為自己或第三
    人不法所有，以詐術使人將本人或第三人之物交付為要件；而同條第二項詐欺得
    利罪之成立，則須以第一項方法得財產上不法之利益或使第三人得之為要件。又
    該條所謂以詐術使人交付，必須被詐欺人因其詐術而陷於錯誤，若其所用方法，
    不能認為詐術，亦不致使人陷於錯誤，即不構成該罪，最高法院四十六年臺上字
    第二六○號判例可資參照。
三公訴人認被告涉有前開罪嫌，無非以右揭事實，業據告訴人中新交通公司之代理
    人乙○○指述明確，並有營業小客車租賃契約書、律師函及郵局存證信函各一紙
    在卷可佐，為其論據。訊據被告丙○○固坦承有於前揭時、地向告訴人中新交通
    公司租用Ｕ六－一七九號自小客車，並繳納四十日之租金，事後並未如期歸還之
    事實，惟堅決否認有何詐欺犯行，辯稱：伊並無詐欺之意，伊租車後，因身體狀
    況不佳且營業收入減少，初期尚能按時繳納租金，至八十九年一月十一日後，便
    無法繳納，之後又與機車在台中市○○路與文心路口發生碰撞，而因積欠租金及
    無力修復，不敢還車，仍將該車停放在台中火車站前停車場，並即以電話通知告
    訴人等語。經查，被告所辯，核與告訴人中新交通公司之代理人乙○○於本院審
    理時到庭陳稱：被告租車初期，均按約給付租金，繳了四十天後始未再繳，之後
    車行司機楊瑞龍有接到被告之電話，並在八十九年三月在台中火車站前停車場找
    到被告租用之自小客車，及付三百多元之停車費（停車費一小時二十元），當時
    該車之車頭被撞毀，煞車系統亦有問題，嗣因找不到被告，才提出告訴等語相等
    ，是由被告租車營業一段時間後，方因營業不佳，無法依約給付租金，及事後因
    租用之自小客車發生車禍，而將車輛停放在台中火車站停車場，並即以電話通知
    告訴人等情觀之，尚難認其於繼續租車之初，即有詐騙自訴人之不法意圖及行為
    ，且被告並未施用其他客觀上足以陷人於錯誤之欺罔手段，揆諸前項說明，實與
    詐欺罪之構成要件有間。況被告於審理中已主動與告訴人和解，業據告訴人代理
    人乙○○庭陳明確，益證被告無詐欺之情事，自難以其一時經濟狀況而未能支付
    租金，即令負詐欺之罪責，是本案純屬債務不履行之民事糾葛，應循民事訴訟之
    途徑解決。此外，本院復查無其他積極證據足資證明被告有詐欺之犯行，本件係
    屬不能證明被告犯罪，應為無罪之諭知。
據上論斷，應依刑事訴訟法第三百零一條第一項，判決如主文。
本案經檢察官李雅俐到庭執行職務。
中      華      民      國    九十      年      一      月      九    日
                                    臺灣臺中地方法院刑事第一庭
                                        法  官  楊 國 精
右正本證明與原本無異。
如不服本判決，應於判決送達後十日內向本院提出上訴狀，上訴於臺灣高等法院臺中
分院( 須附繕本 )。
                                        書 記 官
中      華      民      國      九十      年      一      月      九    日


司法院資訊處製作；財團法人民間司法改革基金會備份。
